臺灣花蓮地方法院刑事判決
110年度交易字第140號
公  訴  人  臺灣花蓮地方檢察署檢察官
被      告  蔡得雄
0000000000000000

0000000000000000

輔  佐  人  蔡宜仁
即被告之子          
0000000000000000

上列被告因過失傷害案件，經檢察官提起公訴（110年度偵字第3
319號），本院判決如下：
    主  文
蔡得雄汽車駕駛人，無駕駛執照駕車犯過失傷害罪，處有期徒刑
肆月，如易科罰金，以新臺幣壹仟元折算壹日。
    事  實
一、蔡得雄於民國109年10月10日15時28分許，無照騎乘車牌號
    碼000-0000號普通重型機車（下稱A車），明知劃有中央分
    向限制線之路段禁止穿越，而依當時天候陰、日間自然光線
    、柏油路面乾燥、無缺陷、無障礙物、視距良好等情形，並
    無不能注意之情事，竟疏未注意及此，仍自花蓮縣○○市○○路
    000號住處前，逆向起駛欲跨越分向限制線穿越車道，適蘇
    寶燕騎乘車牌000-000號（起訴書誤載為5GE-573號，應予更
    正）普通重型機車（下稱B車）搭載其姐蘇寶桂，沿花蓮縣
    花蓮市中華路由北往南（起訴書誤載為由南往北，應予更正
    ）方向行駛於慢車道，見狀閃避不及，二車因而發生碰撞，
    致蘇寶燕受有右側遠端橈骨尺骨骨折之傷害；蘇寶桂則受有
    左側手臂肩及上臂區位未明示肌肉、筋膜和肌腱拉傷、右側
    手部擦傷（起訴書漏載此部分傷勢）等傷害。
二、案經蘇寶燕、蘇寶桂（以下除各別稱其姓名者外，合稱告訴
    人2 人）訴由花蓮縣警察局花蓮分局報告臺灣花蓮地方檢察
    署檢察官偵查起訴。
    理  由
壹、證據能力方面：
    被告以外之人於審判外之言詞或書面陳述，除法律有規定者
    外，不得作為證據；又被告以外之人於審判外之陳述，雖不
    符合刑事訴訟法第159條之1至第159條之4之規定，但經當事
    人於審判程序同意作為證據，法院審酌該言詞陳述或書面陳
    述作成時之情況，認為適當者，亦得為證據。當事人、代理
    人或辯護人於法院調查證據時，知有同法第159條第1項不得
    為證據之情形，而未於言詞辯論終結前聲明異議者，視為有
    前項之同意，同法第159條第1項及第159條之5定有明文。本
    判決下列所引用該被告蔡得雄以外之人於審判外之陳述（包
    含書面陳述），被告於本院準備程序表示無意見而不予爭執
    ，迄至言詞辯論終結前亦未再聲明異議，本院審酌上開證據
    資料製作時之情況，尚無違法不當及證明力明顯過低之瑕疵
    ，認為以之作為證據應屬適當，依刑事訴訟法第159條之5第
    2項規定，堪認有證據能力。
貳、實體方面：
一、訊據被告坦承其無機車駕駛執照，有於上開時、地，騎乘A
    車與告訴人蘇寶燕所騎乘之B車發生碰撞，B車人車倒地，告
    訴人2人受有事實欄所載之傷勢等情，核與證人即告訴人蘇
    寶燕指證情節相符，並有證號查詢機車駕駛人資料、道路交
    通事故現場圖、現場暨車損照片、佛教慈濟醫療財團法人花
    蓮慈濟醫院診斷證明書附卷可稽，此部分事實首堪認定。
二、被告雖否認過失傷害罪，辯稱：被告出門前已先觀看左右，
    於確認無任何車輛後，始跨坐上機車，旋即遭告訴人蘇寶燕
    之機車快速撞上，致兩台車子分別倒地，被告是否有刑法第
    14條之過失，容有疑慮。被告也有受傷，為什麼反而被起訴
    ，告訴人蘇寶燕有超速云云。惟查：
  ㈠被告除有無駕駛執照駕車之過失外，觀諸卷附之監視錄影翻
    拍照片（見本院卷第53至57頁），可知A車自其住處前逆向
    起駛，欲跨越分向限制線穿越車道，侵入B車直行之慢車道
    ，突自B車右前方衝出，B車閃避不及，乃與A車發生碰撞，
    致人車倒地，且依道路交通事故調查報告表㈠㈡所載，事故發
    生當時雖天候陰，但日間自然光線，柏油路面乾燥、無缺陷
    、無障礙物、視距良好。衡情，一般駕駛人均能注意到B車
    之行車動態，被告駕駛行為明顯有過失。此外，告訴人2人
    於本件車禍事故發生當日，隨即至佛教慈濟醫療財團法人花
    蓮慈濟醫院急診，經診斷確有上開傷勢之傷害，被告過失行
    為與告訴人2人所受傷害間，有相當因果關係，被告自應負
    過失傷害罪責。
  ㈡告訴人蘇寶燕係從被告左側之慢車道，遵行方向駛來，被告
    自其住處駛出，如確已確認有無來車，應能看到B車，被告
    率爾逆向起駛致生本件車禍，灼然至明。至於被告認為告訴
    人蘇寶燕有超速，但告訴人蘇寶燕自述其車速大約20公里左
    右（見警卷第17頁），經本院勘驗被告答辯狀檢附之隨身碟
    影像檔案，告訴人蘇寶燕並無車速過快之情形，有本院110
    年12月13日勘驗筆錄在卷可憑。況依兩車碰撞後，B車並無
    彈飛或滑行至遠距離之情形，本院無從認定告訴人蘇寶燕於
    案發當時有超速情事，被告空言指摘告訴人蘇寶燕超速云云
    ，純屬一己之臆測，尚無確切事證以實其說，要難逕認屬實
    。
  ㈢綜上所述，被告所辯各節，無非畏罪諉卸之詞，不足採信。
    本件事證明確，被告過失傷害犯行洵堪認定，應依法論科。
    被告雖聲請移送車輛行車事故委員會鑑定，待證事實為案發
　　當日，被告是否具有過失，如被告有過失，與告訴人蘇寶燕
    之過失間，究竟何者為主因，及過失比例為何，因被告過失
    傷害之事證已臻明確，無再調查之必要。
三、刑法總則之加重，係概括性之規定，所有罪名均一體適用；
    刑法分則之加重，係就犯罪類型變更之個別犯罪行為予以加
    重，成為另一獨立之罪名。道路交通管理處罰條例第86條第
    1 項關於汽車駕駛人，無駕駛執照駕車，因而致人受傷，依
    法應負刑事責任者，加重其刑至二分之一之規定，係就刑法
    第284 條，各罪犯罪類型變更之個別犯罪行為予以加重，而
    成另一獨立之罪名，自屬刑法分則加重之性質。被告未考取
    機車駕駛執照，有證號查詢機車駕駛人資料為證，其肇事致
    告訴人2人受傷，是核被告所為，係犯道路交通管理處罰條
    例第86條第1 項、刑法第284條前段之汽車駕駛人，無駕駛
    執照駕車犯過失傷害罪。起訴書認被告係犯刑法第284條前
    段過失傷害罪，雖有誤會，惟起訴之社會基礎事實既屬相同
    ，且業經到庭實行公訴之檢察官當庭更正，即毋庸變更起訴
    法條。被告以一過失行為致告訴人2人受傷侵害二法益，為
    同種類想像競合犯，應從一重處斷。被告係汽車駕駛人，無
    駕駛執照駕車因而致人受傷，爰依道路交通管理處罰條例第
    86條第1 項規定加重其刑。另被告在犯罪未發覺之前，向該
    管公務員告知其犯罪，而不逃避接受裁判，即與刑法第62條
    規定之自首條件相符，不以言明白首並願受裁判為必要。即
    或自首後，嗣後又為與其初供不一致之陳述，甚至否認其有
    過失或犯罪，仍不能動搖其自首之效力（最高法院73年度台
    上字第629號判決意旨參照）。被告於肇事後，犯罪未被發
    現前，即主動向據報至現場處理之員警陳明係其駕車肇事而
    受裁判，有花蓮縣警察局花蓮分局道路交通事故肇事人自首
    情形紀錄表存卷可考，合於自首要件，縱被告於本案交通事
    故後之偵、審程序中就案發之經過、責任歸屬，有若何之辯
    解或訴訟攻防之舉措，亦均不影響被告自首之效力，爰依刑
    法第62條前段規定，減輕其刑，並先加後減之。爰審酌被告
    駕駛車輛行駛於路上，對於道路上之一切狀況，均應謹慎注
    意，提高警覺，竟仍疏未注意相關安全規定之過失程度，及
    被告事後始終堅持除無照騎乘機車外，並無其他疏失，足徵
    其自省能力欠佳，迄未與告訴人2人達成和解，賠償其等所
    受損害，犯後態度難認良好，惟念其前無犯罪科刑紀錄，有
    臺灣高等法院被告前案紀錄表可證，素行非劣，教育程度為
    小學畢業等一切情狀，量處如主文所示之刑，並諭知易科罰
    金之折算標準，以資懲儆。
據上論斷，應依刑事訴訟法第299條第1項前段，道路交通管理處
罰條例第86條第1 項，刑法第11條、第284條前段、第55條、第6
2條前段、第41條第1 項前段，刑法施行法第1條之1第1項，判決
如主文。
中　　華　　民　　國　　110 　年　　12　　月　　29　　日
                  刑事第四庭    法  官  梁昭銘
以上正本證明與原本無異。
如不服本判決應於收受送達後20日內向本院提出上訴書狀，並應
敘述具體理由。其未敘述上訴理由者，應於上訴期間屆滿後20日
內向本院補提理由書(均須按他造當事人之人數附繕本)「切勿逕
送上級法院」。告訴人或被害人如對於本判決不服者，應具備理
由請求檢察官上訴，其上訴期間之計算係以檢察官收受判決正本
之日期為準。
因疫情而遲誤不變期間，得向法院聲請回復原狀。
中　　華　　民　　國　　110 　年　　12　　月　　29　　日
                                書記官  唐千惠
附錄本案論罪科刑法條全文：
中華民國刑法第284條
因過失傷害人者，處一年以下有期徒刑、拘役或十萬元以下罰金
；致重傷者，處三年以下有期徒刑、拘役或三十萬元以下罰金。